臺北高等行政法院判決
　　　　　　　　　　　　　　　　　　 95年度簡字第564號
原　　　告　天一報關有限公司
代　表　人　甲○○
被　　　告　財政部基隆關稅局
代　表　人　丘　欣(代理局長)
上列當事人間因違反海關緝私條例事件，原告不服財政部中華民
國95年6 月2 日台財訴字第09500213260 號訴願決定，提起行政
訴訟。本院判決如下：
　　主  文
原告之訴駁回。
訴訟費用由原告負擔。
　　事  實
一、事實概要：原告受訴外人立富自行車有限公司（以下簡稱立
    富公司）委任，於94年4月29日向被告報運進口PLASTIC
    ACCESSORIES （塑膠配件）1 批（報單號碼：第AA/94/1961
    /2073 號），原申報總件數226CTN、數量5,000PCE，經電腦
    核定按C3（應審應驗）方式通關。嗣經被告查驗結果，來貨
    第3 項ADJUSTABLE WRENCH 6" HT25H6-HC-021、數量20,000
    PCE 匿未申報，被告認原告對貨物之名稱及數量為不實之記
    載，乃依海關緝私條例第41條第1 項規定，按所漏關稅額新
    台幣（下同）41,647元處以2 倍之罰鍰計83,294元。原告不
    服，申經復查結果，未獲准變更，提起訴願，亦遭決定駁回
    ，遂向本院提起行政訴訟。
二、兩造聲明：
　(一)原告聲明：
    1.訴願決定、復查決定及原處分均撤銷。
    2.訴訟費用由被告負擔。
　(二)被告聲明：
    1.駁回原告之訴。
    2.訴訟費用由原告負擔。
三、兩造主張：
　(一)原告起訴意旨略謂：
    1.按「報關行向海關遞送報單，對於貨物之重量、價值、數
      量、品質或其他事項，為不實記載者，處以所漏或沖退稅
      額二倍至五倍之罰鍰，並得停止其營業一個月至六個月；
      其情節重大者，並撤銷其營業執照。」，海關緝私條例第
      41條第1 項固定有明文；然同條第4 項另規定「第一項之
      不實記載，情節輕微，係因錯誤所致，而足以影響稅捐徵
      收者，處二千元以上一萬元以下罰鍰。但不得逾該項規定
      所得處罰之數額。」。
    2.經查原告於94年4 月29日代理立富公司遞送第AA/94/1961
      /2073 號進口報單，因原告所屬員工疏忽，漏未將原應申
      報為第3 項之來源CN、品名ADJ USTABLE WRENCH
      6"HT25H6-H C-021、數量20,000PCE 、重量2,400KG 之貨
      物報列於報單，對照當日原告應補送之發票及提單內所載
      之總件數為226 件、數量為25,000PCE ，而報單內所列之
      總件數雖為226 件、數量卻僅有5,000PCE，即知此係顯而
      易見之錯誤，並非原告故意為不實之記載。況本件報關手
      續依規定應以C3方式為之，即投單驗關後，經估價始核發
      稅單，既須經海關審驗，原告又豈有於報單上故意為不實
      記載之可能？
    3.次查海關緝私條例第41條第4 項所謂之「情節輕微」，依
      財政部76年7 月18日台財關第761069055 號函釋（以下簡
      稱財政部76年函釋）意旨，係指報關行向海關遞送報單，
      對於貨物之重量、價值、數量、品質或其他事項之不實記
      載，係因錯誤所致而其誤差在5%以內；或其不實記載之貨
      物價值或所漏或溢沖退稅額在15,000元以下；或報關時檢
      附之報關文件齊全且其申報貨物係屬應驗項目貨物並無逃
      漏情事；或有其他特殊情形，足以認定為情節輕微。然此
      係財政部針對我國20年前之經濟發展所作之解釋，按現今
      經濟發展狀況，倘仍沿用此一過時之標準（即所漏或溢沖
      退稅額在15,000元以下），對於報關業者而言，不免動輒
      得咎，失之過苛；另一方面，海關緝私條例第41條第4 項
      為減輕報關業者責任之規定，亦恐將成為具文。退萬步言
      ，縱所漏稅額逾上開標準，然衡酌本件個案情節，亦難謂
      情節重大，應有海關緝私條例第41條第4 項規定之適用。
      準此，被告所為原處分及復查決定均有違誤，應予撤銷。
　(二)被告答辯意旨略謂：
    1.按報關行向海關遞送報單，對於貨物之重量、價值、數量
      、品質或其他事項，為不實記載，處以所漏或沖退稅額2
      倍至5 倍之罰鍰，為海關緝私條例第41條第l 項所明定。
    2.本件原告訴稱略謂其係因所屬員工疏忽，漏未將原應申報
      為第3 項之來源、品名、數量、重量之貨物報列於報單，
      並非故意為不實之記載；且本件報關手續依規定應以C3方
      式為之，即投單驗關後，經估價始核發稅單，須經海關驗
      關，原告又豈有於報單上故意為不實記載之可能？又海關
      緝私條例第41條第4 項所謂之「情節輕微」，依財政部76
      年函釋，雖指誤差在5%以內或所漏或溢沖退稅額15,000元
      以下者，然此係財政部就我國20年前之經濟發展狀況所作
      之解釋，按現今經濟發展狀況，倘仍繼續延用此一過時之
      標準，對於報關業者而言，不免動輒得咎，失之過苛，另
      海關緝私條例第41條第4 項為減輕報關行責任之規定，亦
      恐將成為具文等語。第按「進口貨物如有溢裝，或實到貨
      物與原申報不符，或夾雜其他物品進口情事，除係出於同
      一發貨人發貨兩批以上，互相誤裝錯運，經舉證證明，並
      經海關查明屬實者，准予併案處理，免予議處外，應依海
      關緝私條例有關規定論處。．．．」、「第一項及第二項
      之報單，於貨物放行前，納稅義務人或貨物輸出人得向海
      關申請更正。其更正事項違反本法或海關緝私條例規定者
      ，應於海關核定應審文件、應驗貨物、發現不符或接獲走
      私密報前為之。」，分別為進出口貨物查驗準則（以下簡
      稱查驗準則）第15條第1 項前段、關稅法第17條第5 項所
      明定。本件係連線傳輸報關，經被告核定為應驗，原告未
      能於被告核定應驗貨物前向被告申請更正，且向海關遞送
      報單為不實之記載，涉及偷漏關稅4l,647元，不符財政部
      76年函釋，非得免予處罰，即應依海關緝私條例有關規定
      論處，前開函釋是否應考量現今經濟發展狀況，當非所爭
      。另本件依財政部84年11月23日台財關第841728653 號函
      釋「查本部84年5 月23日台財關第840211738 號函及同年
      7 月11日台財關第840322572 號函示自動陳報免罰，係根
      據海關緝私條例第45條之1 所為核釋，而海關緝私條例第
      45條之1 規定：『應依第36條第1 項、第37條第1 項、第
      4 項處以罰鍰之案件，情節輕微併合於財政部之規定者，
      得免予處罰。』上開條文規定情節輕微得免罰範圍係採列
      舉規定，僅限依海關緝私條例第36條第1 項、第37條第1
      項、第4 項之罰鍰案件，始有海關緝私條例第45條之1 規
      定免予處罰之適用。至依該條例第41條第1 項及第4 項處
      罰者，不在上開列舉得予免罰範圍內，自不得比照適用。
      」意旨，亦不得免罰。況原告以從事進出口報關為業，對
      於貨物之貨名、重量、數量及價格等應正確詳實向海關申
      報之相關規定，理應知之甚詳，其既已承認本件係所屬員
      工疏忽，其專責人員又未善盡職責審核所造成，則原告應
      注意、能注意而未注意，致有違反海關緝私條例之情事，
      即有過失，仍不得免責。是被告所為處分應屬允洽，原處
      分仍應予維持。綜上所述，原告之訴為無理由，應予駁回
      。
　　理  由
一、本件起訴時被告之代表人為李榮達，嗣於本件訴訟程序進行
    中變更為陳天生，再變更為丘欣，茲由其分別聲明承受訴訟
    ，核無不合，應予准許，合先敘明。
二、按「報關行向海關遞送報單，對於貨物之重量、價值、數量
    、品質或其他事項，為不實記載者，處以所漏或沖退稅額2
    倍至5 倍之罰鍰，並得停止其營業1 個月至6 個月；其情節
    重大者，並撤銷其營業執照。」、「第一項之不實記載，情
    節輕微，係因錯誤所致，而足以影響稅捐徵收者，處二千元
    以上一萬元以下罰鍰。但不得逾該項規定所得處罰之數額。
    」，海關緝私條例第41條第1 項、第4 項分別定有明文。
三、本件原告受立富公司委任，於94年4 月29日報運進口
    PLASTIC ACCESSORIES 1 批，經電腦核定按C3（應審應驗）
    方式通關。嗣經被告查驗結果，以來貨第3 項ADJUSTABLE
    WRENCH 6" HT25H6-HC-021 、數量20,000PCE 匿未申報，認
    原告有對貨物之名稱及數量為不實之記載等情，有進口報單
    、發票等影本附於原處分卷可稽。原告雖對系爭貨物名稱、
    數量確未申報一節並不爭執，惟主張係其所屬員工疏忽所致
    ，並非故意為不實記載等語。經查進口貨物是否涉及匿報，
    係以原申報者與實際進口貨物現狀為認定憑據，且進口報單
    申報錯誤者，得依關稅法第17條第5 項「第一項及第二項之
    報單，於貨物放行前，納稅義務人或貨物輸出人得向海關申
    請更正。其更正事項違反本法或海關緝私條例規定者，應於
    海關核定應審文件、應驗貨物、發現不符或接獲走私密報前
    為之。」規定，向原處分機關申請更正。本件電腦報關資料
    於94年4 月29日傳輸後，當日經電腦核定按C3（應審應驗）
    方式通關，原告至94年4 月30日始向被告申請更正，核與前
    開法條規定不符，被告不予受理，並無不合。又本件漏報第
    3 項貨物之數量為20,000PCE 、所漏關稅額41,647元，且係
    經電腦抽中應驗，並非法定應驗項目，核與財政部76年函釋
    所謂「情節輕微」之情形不同，原告請求依海關緝私條例第
    41條第4 項之規定減輕處罰云云，委無足採。況本件原告為
    專業之報關業者，於報關文件內容之正確性應慎重處理，以
    盡其誠實申報之義務，被告以其未善盡注意義務，漏報其中
    1 份進口報關文件，致匿未申報第3 項貨物，縱非故意，徵
    之司法院大法官會議釋字第275 號解釋意旨，亦難謂無過失
    ，被告予以論處課罰，於法要無不合。從而本件被告所為處
    分，揆諸首揭法條規定，並無違誤，訴願決定予以維持，亦
    無不合，原告徒執前詞，訴請撤銷，為無理由，應予駁回。
    另本件依卷內資料，事證已臻明確，爰不經言詞辯論為之，
    併此陳明。
據上論結，本件原告之訴為無理由，依行政訴訟法第236 條、第
195 條第1 項後段、第98條第3 項前段，判決如主文。
中　　華　　民　　國　　96　　年　　4　　 月　　30　　日
                                  第七庭法官　林育如
上為正本係照原本作成。
本件以訴訟事件所涉及之法律見解具有原則性者為限，始得於本
判決送達後20日內向本院提出上訴狀並表明上訴理由，如已於本
判決宣示後送達前提起上訴者，應於判決送達後20日內補具上訴
理由（均按他造人數附繕本），且經最高行政法院許可後方得上
訴。
中　　華　　民　　國　　96　　年　　4 　　月　　30　　日
　　　　　　　　　　　　　　        　書記官　蘇亞珍
